【裁判字號】    89,上易,2147
【裁判日期】    890802
【裁判案由】    傷害
【裁判全文】
臺灣高等法院刑事判決                          八十九年度上易字第二一四七號
    上  訴  人  乙○○
    即自訴  人
    擔當自訴人  臺灣高等法院檢察署檢察官
    上  訴  人  甲○○
右上訴人因被告傷害案件，不服臺灣臺北地方法院八十九年度自字第一九二號，中華
民國八十九年四月二十七日第一審判決，提起上訴，本院判決如左：
    主  文
上訴駁回。
    事  實
一、甲○○於民國（下同）八十九年二月十五日，在台北市○○○路○段一五二號五
    樓其住處，乙○○前來向其索取新台幣（下同）五千元，並出具五千元收據後，
    以腳踹乙○○下肢，致乙○○受有右小腿瘀傷二×二公分、左膝下瘀傷五×四公
    分而成傷。
二、案經被害人乙○○提起自訴。
    理  由
一、訊據上訴人即被告甲○○固坦承有於右揭時地以腳踹乙○○之事實，惟否認有何
    傷害犯行，辯稱略以：「係因乙○○幾乎每天打電話來騷擾，最近並寫來三封恐
    嚇信，當天以腳踹被害人，係因乙○○前來索取恐嚇款五千元，並口出三字經，
    對於現在不法之侵害，並因避免自己身體、自由、財產之緊急危難，而出於防衛
    自己權利且不得已情況下，出於防衛及緊急避難之意思為之，至其有無成傷，不
    知情」等語。經查：
(一)、被告坦承於右揭時地以腳踹被害人之事實（原審卷第二二頁反面、第二三頁），
    核與被害人指述情節相符（原審卷第二二頁），並有被害人提出之行政院衛生署
    台東醫院診斷書附卷可稽（原審卷第四頁），該診斷書係事發後第三天即八十九
    年二月十八日台東醫院所出具者，並載明被害人受傷部位為右小腿瘀傷二×二公
    分、左膝下瘀傷五×四公分，核與被告腳踹部位相符，堪信被害人確係因被告之
    行為而成傷。
(二)、按刑法上之正當防衛以遇有現在不法之侵害為前提（最高法院二十七年上字第二
    八七九號判例），又刑法第二十三條前段規定正當防衛，係以行為人對於現在不
    法之侵害，本乎防衛自己或他人之權利意思，在客觀上有時間之急迫性，並實施
    反擊予以排除侵害之必要性，且其因而所受法益之被害，亦符合相當性之情形，
    予以實施防衛行為（反擊）者，始稱相當（最高法院著有八十四年台上字第三四
    四九號判決），而緊急避難行為，係以自己或他人之生命、身體、自由、財產猝
    遇危難之際，非侵害他人法益別無救護之途，為必要之條件（最高法院二十四年
    上字第二六六九號判例）。本件被告雖稱自訴人所稱之第二波攻擊有急迫性，另
    需調查自訴人電話錄音帶，主張正當防衛等語，然查，本件被告與自訴人於前開
    時地有所糾葛，自訴人並被警移送恐嚇，有移送書在卷可查（本院卷第八十頁）
    ，而是日被告以腳踹自訴人，係於自訴人前來索款並開立五千元收據予被告後為
    之，亦有被告提出自訴人當日出具之收據在卷足憑（原審卷第二五頁），又依被
    告所陳：「（何時踢自訴人？）在自訴人罵我三字經後，我踢他一腳，是在警察
    還沒來之前」等語（原審卷第二三頁），亦知當時應無不法之侵害與有急迫之情
    形，且自訴人以言詞三字經辱罵後，被告則以腳踹之，依前開說明，被告以腳踹
    被害人之行為，顯非在時間上具有急迫性、排除侵害施以反擊之必要性及相當性
    ，且非猝遇危難之際，非侵害他人法益別無救護之途，而出於防衛自己權利或不
    得已情況下所必須者，核與正當防衛及緊急避難之規定均不相符。
(三)、至被告所稱之錄音帶內容，按既為錄音，即非本案發生時地之事實，而與本案被
    告坦承踹自訴人無關，況自訴人此部分之行為亦經警移送，不在本案審酌範圍，
    有移送書在卷可查（本院卷第八十頁），是被告在原審與本院審理時要求調查此
    部分（原審卷第二四頁、本院卷第一０三頁），即無必要。至被告另提出自訴人
    之傳真信與承諾書（原審卷第二六頁至第二七頁，第六七頁至第七十頁），依其
    內容僅得知被告與自訴人間之糾葛，但並不足以為本件被告傷害犯行之有利事證
    。另自訴人聲請調查證據（原審卷第二八頁至第三七頁，本院卷第十一頁至第十
    七頁，第四一頁至第四八頁，第四五頁至第七二頁），其內容係自訴人另案被移
    送恐嚇部分（移送書見本院卷第八十頁），而與本案被告對之傷害情節無關，至
    自訴人另聲請訊問之證人即臺北市政府警察局中正第一分局偵查員陳柏聰，經查
    其於案發時並未至現場處理，而往現場處理之另一警員林瑋崇則於案發後始抵現
    場，此有本院公務電話記錄在卷可查（本院卷第八一頁），並經被告陳明，是均
    無調查之必要，亦無礙被告犯行之認定。
(四)、綜上，被告坦承踹自訴人之詞與自訴人指訴之情及所提出之傷害診斷書所載相符
    ，本件事證明確，被告所辯正當防衛等語不足採信，其犯行應堪認定。
二、核被告甲○○所為，係犯刑法第二百七十七條第一項之傷害罪。原審認被告罪證
    明確，並適用刑法第二百七十七條第一項、第四十一條、罰金罰鍰提高標準條例
    第一條前段、第二條之規定，審酌被告之品行、犯罪之動機、目的、手段、犯罪
    時所受之刺激、被害人所傷害程度及被告犯罪後之態度等一切情狀，量處有期徒
    刑月，並諭知如易科罰金，以佰元折算壹日。經核原判決認事用法並無不合
    ，量刑之諭知亦屬妥適，上訴人即自訴人以量刑太輕，另上訴人即被告上訴意旨
    仍執前詞略以上訴人必須隨時行使防衛之行為等語，否認犯罪，分別指摘原判決
    不當，均為無理由，應予駁回。
三、自訴人自訴被告涉犯傷害罪嫌，屬告訴乃論之罪，惟其前曾經到庭陳述，嗣於審
    判期日經合法傳喚，無正當理由不到庭（自訴人具狀稱七月初出國，本院於七月
    十八日囑請臺北市政府警察局中正第一分局以電腦查詢，尚無自訴人出境資料，
    見本院卷第九七頁），有送達證書在卷可憑，且自訴人已陳明請檢察官擔當自訴
    （本院卷第七八頁），因認為有由檢察官擔當訴訟之必要，爰於審判期日，通知
    臺灣高等法院檢察署檢察官擔當訴訟。
據上論斷，應依刑事訴訟法第三百六十四條、第三百三十一條第二項、第三百六十八
條，判決如主文。
本案經檢察官王安明到庭執行職務。
中      華      民      國    八十九    年      八      月      二      日
                              臺灣高等法院刑事第七庭
                                  審判長法  官  施  俊  堯
                                        法  官  沈  宜  生
                                        法  官  林  瑞  斌
右正本證明與原本無異。
不得上訴。
                                        書記官  顏  志  豪
中      華      民      國    八十九    年      八      月      四      日
附錄：本案論罪科刑法條全文
刑法第二百七十七條第一項：
傷害人之身體或健康者，處三年以下有期徒刑、拘役或一仟元以下罰金。


司法院資訊處製作；財團法人民間司法改革基金會備份。
